臺灣高等法院臺中分院刑事裁定　　　　 96年度交抗字第946號
抗　告　人
即受處分人　甲○○
上列抗告人因違反道路交通管理處罰條例案件，不服臺灣彰化地
方法院，中華民國96年9月28日所為裁定（96年度交聲字第509號
），提起抗告，本院裁定如下：
    主  文
原裁定撤銷，發回臺灣彰化地方法院。
    理  由
一、原審裁定意旨略以：「(一)按汽車裝載貨物超過核定之總重量
    、總聯結重量者，依道路交通管理處罰條例第29條之2第3項
    之規定，處汽車駕駛人罰鍰；如因而致人受傷者，吊扣其駕
    駛執照 1年；致人重傷或死亡者，吊銷其駕駛執照，並終身
    不得考領駕駛執照，道路交通管理處罰條例第29條之2第5項
    、第 67條第1項分別定有明文。(二)異議意旨略以：異議人並
    未超載，且此次事故發生係對方來撞異議人之車子，異議人
    以此駕照養家活口，爰請求明查等語。(三)經查：異議人駕駛
    車牌號碼741-RF號自大貨車，於民國 96年1月9日上午8時20
    分許，在彰化縣彰化市○○里○○路與中彰快速道路口，裝
    載預拌混凝土超載肇事致林廖秀重傷（截肢）等情，有舉發
    通知單附卷可證，並經調閱彰化縣警察局彰化分局交通事故
    調查卷宗查明屬實。異議人雖以前詞置辯，然該車總重為21
    噸，經磅重為 22.02噸，超過核定之總重量1.02噸，有冠孟
    地磅秤量傳票在卷可證；其因超載肇事而致林廖秀受有右下
    肢壓碾傷合併右側股骨，脛骨開放性骨折、左側股骨開放性
    骨折、右側肱骨，橈骨骨折、右下肢慢性傷口導致右側股骨
    骨髓炎等傷害，並於96年1月9日施行清創及開放性復位及骨
    外固定術、閉鎖性復位及石膏固定術、右側膝上截肢術治療
    等情，亦有財團法人彰化基督教醫院診斷書附卷可稽。從而
    ，異議人上開所辯，尚無足採。有交通部公路總局臺中區監
    理站彰化監理所（下稱原處分機關）所為之裁處（即吊駕駛
    執照，永久禁考），核無不合，本件異議為無理由，應予駁
    回」等語。
二、抗告意旨略以：抗告人於事故後即依法採取救護及必要措施
    ，經向現場員警報告狀況後，以救人為第一優先，且抗告人
    自始至終均注意行車要點，從無非行記錄，倘吊銷駕照，實
    難養家活口，又賠償金甚鉅，恐生計更為艱難，為此提起抗
    告云云。
三、按汽車駕駛人裝載貨物超過核定之總重量、總聯結重量，因
    而致人受傷者，吊扣其駕駛執照 1年；致人重傷或死亡者，
    吊銷其駕駛執照，並終身不得考領駕駛執照，道路交通管理
    處罰條例第 29條之2第5項、第67條第1項定有明文，核其立
    法意旨，應以汽車駕駛人裝載貨物超過核定之總重量，與被
    害人受傷或死亡間具有相當因果關係，始得依該條項之規定
    「吊扣其駕駛執照 1年，或吊銷其駕駛執照，並終身不得考
    領駕駛執照」。經查，本案依抗告人於警詢所供：伊當時行
    駛在彰南路右側外側車道，至彰南路與中彰路口時等紅綠燈
    ，待彰南路轉換為綠燈後，伊即起步往前，欲向右轉入中彰
    快速道路，當伊要右轉前有先暫停並讓右側及右後側的機車
    先行通過，並由右照後鏡查看右側並無來車後，就慢慢開始
    向右轉，但剛一右轉就聽到右後方傳來碰撞聲，就立即下車
    查看，發現對方已人車倒地並嚴重受傷等語，並有道路交通
    事故調查報告表及現場圖、現場照片附卷可稽，足見抗告人
    因係駕車行駛至交岔路欲右轉彎時，疏未注意轉彎車應讓直
    行車先行，以致肇事致被害人受傷，核抗告人所為，應係違
    反道交通安全規則第102條第1項第7款之規定(嗣抗告人並因
    本案經臺灣彰化地方法院檢察署檢察官以96年度調偵字第25
    8號提起公訴)。是本案抗告人肇事之原因與其是否超載貨物
    似無關連，原審疏未審究抗告人超載貨物與被害人受重傷間
    有何因果關係，遽予駁回抗告人之異議，即有未洽，自應由
    本院將原裁定撤銷，發回原審法院另為審酌。
四、據上論結，應依道路交通案件處理辦法第25條、第26條，刑
    事訴訟法第413條，裁定如主文。
中　　華　　民　　國　　96　　年　　10　　月　　31　　日
            刑事第十庭  審判長法　官　林　照　明
                              法　官　林  欽　章
                              法　官　蔡  名　曜
上列正本證明與原本無異。
不得再抗告。
                              書記官　劉　恒　宏
中　　華　　民　　國　　96　　年　　11　　月　　5 　　日
